【裁判字號】    90,訴,421
【裁判日期】    900329
【裁判案由】    毒品危害防制條例
【裁判全文】
臺灣臺中地方法院刑事判決                            九十年度訴字第四二一號
    公  訴  人  臺灣臺中地方法院檢察署檢察官
    被      告  甲○○
右列被告因違反毒品危害防制條例案件，經檢察官提起公訴（九十年度毒偵字第一三
二號），本院判決如左：
    主  文
甲○○連續施用第一級毒品，累犯，處有期徒刑壹年，扣案之第一級毒品海洛因壹拾
陸包（均標示有ＨＲ（+）者，合計淨重柒點伍公克，純度佰分之肆拾捌點貳肆，
純質淨重點伍伍公克）均沒收銷燬之。又連續施用第二級毒品，累犯，處有期徒刑
捌月，扣案之安非他命伍小包（含包裝重合計陸點壹公克）沒收銷燬之；玻璃球管壹
支沒收。主刑部分應執行有期徒刑壹年陸月。
    事  實
一、甲○○曾因違反麻醉藥品管理條例案件，經本院判處有期徒刑六月，如易科罰金
    以三百元折算一日確定，於民國八十七年一月十三日易科罰金執行完畢。復因施
    用毒品案件，經本院先後二次裁定送勒戒處所觀察、勒戒後，均認無繼續施用毒
    品之傾向，由臺灣臺中地方法院檢察署檢察官分別於八十七年七月七日以八十七
    年度偵字第九四四九號；八十七年九月十一日以八十七年度偵字第一八五００號
    為不起訴處分確定。詎甲○○仍不知悛悔警惕，復基於概括之犯意，自八十九年
    十二月初某日起至同年月三十日止，在臺中市○區○○街三三號住處，每日一至
    二次，以將第一級毒品海洛因摻入香煙內點火吸食之方式，連續多次施用第一級
    毒品海洛因。又另行基於概括之犯意，自八十九年十二月初某日起至九十年一月
    一日止，在臺中市○區○○街三三號住處及臺中市○區○○路一八四之五號「北
    海飯店」房間內等地，每日一至二次，將第二級毒品安非他命置於鋁箔紙上，以
    火燒烤加熱，再吸食所產生煙霧之方式，連續多次施用第二級毒品安非他命。甲
    ○○嗣於九十年一月一日十七時許，在上址「北海飯店」七０七室為警查獲，並
    扣得其持有之第一級毒品海洛因十六包（均標示有ＨＲ（+）者，合計淨重七．
    三五公克，純度百分之四十八．二四，純質淨重三．五五公克）、第二級毒品安
    非他命五小包（含包裝重合計六‧一公克）、其所有供施用第二級毒品安非他命
    犯罪用之玻璃球管一支等物，及另三包並非毒品，且與甲○○本件犯行無關之白
    粉（均標示有ＨＲ（-）者）。
二、案經臺中市警察局移送臺灣臺中地方法院檢察署檢察官偵查起訴。
    理  由
一、訊之被告甲○○對於右揭時地連續施用第一級毒品海洛因及第二級毒品安非他命
    之事實坦承不諱，並有第一級毒品海洛因十六包（均標示有ＨＲ（+）者，經送
    請法務部調查局檢驗結果確含海洛因成分，合計淨重七．三五公克，純度百分之
    四十八．二四，純質淨重三．五五公克，有法務部調查局中華民國九十年三月六
    日（90）陸（一）字第90135935號鑑定通知書一件附卷可稽）、第二級毒品安非
    他命五小包（含包裝重合計六‧一公克）及玻璃球管一支等物扣案可資佐證。被
    告於九十年一月一日為警查獲時所採之尿液，經送檢驗結果，呈甲基安非他命陽
    性反應，有臺中市衛生局煙毒尿液檢驗成績書一紙在卷可憑，益徵被告自白施用
    安非他命，確與事實相符。至被告該次尿液檢驗結果雖呈嗎啡陰性反應，然一般
    人施打海洛因或嗎啡後，於尿中檢出煙毒反應時效，須視施打量多少及個人代謝
    分泌情況而定，施打量多者，於施打後四或五日內仍有可能檢出煙毒反應，施打
量少者，可能在二十四小時後，即難發現煙毒反應，且個人體質之不同，亦會影
    響檢驗時效，故通常採尿化驗煙毒反應，應以施打後二十四小時內所採為宜，有
    法務部調查局七十九年二月二十七日（七九）陸字第四０二八八一號函可按，被
    告既自承最後一次施用海洛因係在八十九年十二月三十日，則警員於九十年一月
    一日採集其尿液送驗時間距其施用時間已逾二十四小時，依據前述函示意旨，被
    告所施用之海洛因可能因其個人代謝分泌情況、個人體質及施用數量等因素，致
    其尿液無法檢出嗎啡陽性反應，然被告自白施用海洛因等情，既有前述扣案之第
    一級毒品海洛因可供佐證，自亦堪信為真實。又被告前因施用毒品案件，經本院
    先後二次裁定送勒戒處所觀察、勒戒後，均認無繼續施用毒品之傾向，由臺灣臺
    中地方法院檢察署檢察官分別於八十七年七月七日以八十七年度偵字第九四四九
    號；八十七年九月十一日以八十七年度偵字第一八五００號為不起訴處分確定，
    有前開不起訴處分書二份在卷足憑。是被告三犯施用第一級毒品及第二級毒品之
    罪證已臻明確，其犯行洵堪認定。
二、按海洛因係毒品危害防制條例第二條第二項第一款所規定之第一級毒品；安非他
命則屬同條項第二款所規定之第二級毒品。被告施用海洛因及安非他命，核其所
    為，係犯毒品危害防制條例第十條第一項之施用第一級毒品罪及同條第二項之施
    用第二級毒品罪。被告因施用而持有第一級毒品海洛因及第二級毒品安非他命，
    其持有之低度行為均為施用之高度行為所吸收，皆不另論罪。其先後多次施用第
    一級毒品海洛因及第二級毒品安非他命之行為，均時間緊接，犯罪構成要件相同
    ，顯皆係基於概括之犯意反覆實施，應依連續犯論以一罪，並均加重其刑。被告
    所犯上開二罪，犯意各別，犯罪構成要件不同，應分論併罰。查被告曾因違反麻
    醉藥品管理條例案件，經本院判處有期徒刑六月，如易科罰金以三百元折算一日
    確定，於八十七年一月十三日易科罰金執行完畢，此有臺灣臺中地方法院檢察署
    刑案資料查註紀錄表一件在卷足憑，其於有期徒刑執行完畢後，五年內再犯本件
    有期徒刑以上之二罪，係屬累犯，就該二罪均應依法遞加重其刑。爰審酌被告犯
    罪之動機、手段、坦承犯行之犯後態度，其因施用毒品之犯行，甫經二次觀察、
    勒戒，猶故態復萌，再行施用毒品海洛因及安非他命，無視於毒品對於自身健康
    之戕害及國家對於杜絕毒品犯罪之禁令，惡性非輕，雖被告另經本院裁定令入戒
    治處所施以強制戒治，惟此乃為矯正治療其施用毒品惡習，並預防再犯之特別措
    施，核屬保安處分之一種，與其所應受之刑罰，性質並非相同，本件被告既屢犯
    不改，量刑自不宜過輕等一切情狀，就其所犯二罪分別量處如主文所示之刑，並
    定其應執行之刑，以示懲儆。扣案之第一級毒品海洛因十六包（均標示有ＨＲ（
    +）者，合計淨重七．三五公克，純度百分之四十八．二四，純質淨重三．五五
    公克）、第二級毒品安非他命五小包（含包裝重合計六‧一公克），均應依毒品
    危害防制條例第十八條第一項前段規定宣告沒收銷燬；另玻璃球管一支，乃被告
    所有，供其施用第二級毒品安非他命犯罪所用之物，業據被告於本院審理時供述
    明確，應依刑法第三十八條第一項第二款之規定，宣告沒收。至扣案之另三包標
    示ＨＲ（-）之白粉，經檢驗結果並無毒品反應，有前述法務部調查局鑑定通知
    書可憑，故非違禁物，且核與被告本件犯行亦無關聯，自不得諭知沒收，附此敘
    明。
三、據上論斷，應依刑事訴訟法第二百九十九條第一項前段，毒品危害防制條例第十
    條第一項、第二項、第十八條第一項前段、第二十條第三項，刑法第十一條前段
    、第五十六條、第四十七條、第五十一條第五款，第三十八條第一項第二款，判
    決如主文。
中      華      民      國    九十    年      三      月    二十九      日
                              臺灣臺中地方法院刑事第一庭
                                      法  官  鍾  啟  煒
右正本證明與原本無異。
如不服本判決，應於判決送達後十日內向本院提出上訴狀，上訴於臺灣高等法院臺中
分院( 須附繕本 )。
                                      書記官
中      華      民      國    九十    年      四      月      二        日
附錄本案論罪科刑法條：
毒品危害防制條例第十條第一項：
施用第一級毒品者，處六月以上五年以下有期徒刑。
毒品危害防制條例第十條第二項：
施用第二級毒品者，處三年以下有期徒刑。


司法院資訊處製作；財團法人民間司法改革基金會備份。
